【裁判字號】    98,訴,4489
【裁判日期】    990415
【裁判案由】    毒品危害防制條例
【裁判全文】
臺灣板橋地方法院刑事判決              98年度訴字第4489號
公  訴  人  臺灣板橋地方法院檢察署檢察官
被      告  乙○○
指定辯護人  本院公設辯護人甲○○
上列被告因違反毒品危害防制條例案件，經檢察官提起公訴（98
年度偵字第32075 號），本院判決如下：
    主  文
乙○○被訴販賣第二級毒品部分無罪。
乙○○被訴持有第二級毒品部分免訴。
    理  由
一、公訴意旨略以：被告乙○○前因違反毒品危害防制條例案件
    ，經法院判處有期徒刑4 月，於民國95年6 月7 日易科罰金
    執行完畢，仍不知悔改，意圖營利，於98年11月17日12時許
    ，在臺北縣新莊市○○路○ 段與昌平路口店名不詳之網咖前
    ，將意圖販賣原先向綽號「阿輝」之男子所購入之第二級毒
    品安非他命42包，以其中1 小包新臺幣（下同）1000元之代
    價售與綽號「阿弟」之男子1 包，同時並以1 小包1000元、
    1 中包2000元之代價，再售與「阿弟」之2 名友人1 小包及
    1 中包。嗣於同年月19日15時55分許，在臺北縣新莊市○○
    路564 巷1 弄3 號前為警查獲，並扣得售後所剩之37包甲基
    安非他命（總驗餘淨重15.67 公克【起訴書略載為總淨重17
    .0公克】）及售毒所得款4000元。因認被告涉犯毒品危害防
    制條例第4 條第2 項之販賣第二級毒品罪嫌（起訴書贅載毒
    品危害防制條例第5 條第2 項之意圖販賣而持有第二級毒品
    罪嫌，業經公訴檢察官當庭更正刪除）云云。
二、按犯罪事實應依證據認定之，無證據不得認定犯罪事實；不
    能證明被告犯罪者，應諭知無罪之判決。刑事訴訟法第154
    條第2 項、第301 條第1 項分別定有明文。次按事實之認定
    ，應憑證據，如未能發現相當證據，或證據不足以證明，自
    不能以推測或擬制之方法，以為裁判之基礎；又認定犯罪事
    實所憑之證據，雖不以直接證據為限，間接證據亦包括在內
    ，然而無論直接或間接證據，其為訴訟上之證明，須於通常
    一般之人不致有所懷疑，而得確信其為真實之程度者，始得
    據為有罪之認定；再認定不利於被告之事實，須依積極證據
    ，苟積極證據不足為不利於被告事實之認定時，即應為有利
    於被告之認定，更不必有何有利之證據（最高法院40年臺上
    字第86號、76年臺上字第4986號、30年上字第816 號判例意
    旨參照）。復按被告之自白，不得作為有罪判決之唯一證據
    ，仍應調查其他必要之證據，以察其是否與事實相符，刑事
    訴訟法第156 條第2 項亦有明文。此係法文明定對於證據取
    捨採自由心證主義所設之例外規定，考其立法意旨在於防範
    被告自白之虛擬致與真實不符，故對自白在證據上之價值加
    以限制，明定須藉補強證據以擔保其真實性。而所謂補強證
    據，係指除該自白本身外，其他足資以證明自白之犯罪事實
    確具有相當程度真實性之證據而言。雖其所補強者，非以事
    實之全部為必要，但亦須因補強證據與自白之相互利用，而
    足使犯罪事實獲得確信者，始足當之。再按案件曾經判決確
    者，應諭知免訴之判決，刑事訴訟第302 條第1 款亦有明文
    。而此所謂訴訟上一事不再理之原則，關於實質上一罪或裁
    判上一罪，均有其適用，易言之，部分犯罪事實曾經判決確
    定之效力當然及於全部犯罪事實，倘檢察官將其他部分重行
    起訴，自應諭知免訴之判決（最高法院49年臺非字第20號、
    60年臺非字第77號判例意旨參照）。
三、公訴意旨認被告涉犯上開販賣第二級毒品罪嫌，無非係以被
    告於警詢時及內勤檢察官訊問時之自白、內政部警政署刑事
    警察局98年12月9 日刑鑑字第0980164285號鑑定書1 份、扣
    案之甲基安非他命37包及現金4000元為其主要論據。惟訊據
    被告於本院羈押訊問、移審訊問、準備程序及審理時均一再
    堅詞否認有何販賣第二級毒品犯行，辯稱：伊係被查獲當天
    12時許向「阿輝」販入甲基安非他命，且係基於供己施用之
    目的而販入甲基安非他命，伊販入的時候就已經包裝好了，
    伊為警查獲後為求交保，才會配合警方，杜撰販賣甲基安非
    他命與「阿弟」等人之說詞，實際上沒有「阿弟」這個人等
    語。
四、經查：
(一)、被告於98年11月19日15時55分許，在臺北縣新莊市○○路56
    4 巷1 弄3 號前為警查獲，並為警扣得甲基安非他命37包（
    驗餘總淨重15.67 公克）及現金4000元之事實，業據被告於
    警詢時、內勤檢察官訊問時、本院準備程序及審理時均供承
    不諱，並有上開甲基安非他命37包、現金4000元扣案可佐。
    扣案之白色晶體37包，經送鑑定後，認驗前總毛重24.46 公
    克（包裝塑膠袋總重約8.71公克），取樣0.08公克，檢出含
    有甲基安非他命之成分，且純度約95％，推估驗前總純質淨
    重約14.96 公克（故總淨重為15.75 公克【計算式：24.46
    －8.71＝15.75 】，驗餘總淨重為14.56 公克【計算式：24
    .46 －8.71－0.08＝14.56 】），亦有臺北市政府警察局大
    安分局搜索扣押筆錄、扣案物品目錄表、內政部警政署刑事
    警察局98年12月9 日刑鑑字第0980164285號鑑定書各1 份在
    卷可稽（見偵查卷宗第20至23頁、第51頁），故上情堪信屬
    實。
(二)、次查，被告於警詢時、內勤檢察官訊問時、本院移審訊問時
    均一致供稱：伊係於98年11月17日12時許購買甲基安非他命
    等語（見偵查卷宗第14頁、第41頁、本院卷宗第10頁反面）
    ，惟於本院準備程序時及審理時竟翻譯前詞，均供稱：伊係
    於98年11月19日查獲當天12時許購得甲基安非他命等語（見
    本院卷宗第51頁反面、第124 頁）。然觀諸被告針對上開供
    述之差異，於本院準備程序時解釋稱：伊之前頭部有受傷云
    云（見本院卷宗第51頁反面），復於本院審理時解釋稱：伊
    有吸毒，且看到警察一下在搜這個，一下在搜那個，伊看到
    警察就怕，所以講錯話了云云（見本院卷宗第125 頁），已
    然有異，足見被告於本院準備程序時及審理時所稱：伊係於
    98年11月19日12時許購入甲基安非他命云云，顯有憑空杜撰
    之嫌，否則何須不斷變換理由予以解釋。況被告於98年11月
    19日為警查獲時，距離購買毒品之時間較近，記憶應較為清
    晰，而較無記憶污染、缺損之情形發生，且被告於甫查獲時
    亦較無暇思考案件之利害關係，所述應較符合實情，故就被
    告何時購入甲基安非他命乙節，自應以其於警詢時及內勤檢
    察官訊問時所為之供述（即98年11月17日12時許購入），較
    為可信。被告辯稱：伊係於查獲當天12時許販入甲基安非他
    命云云，尚非可採。
(三)、至被告固於警詢時及內勤檢察官訊問時均供稱：伊於98年11
    月17日12時許向「阿輝」購買甲基安非他命後，剛好在臺北
    縣新莊市○○路○ 段與昌平街口之某網咖店前，遇到綽號「
    阿弟」之男子及其友人，「阿弟」就以1000元之代價向伊購
    買1 小包甲基安非他命，另「阿弟」2 名友人則分別以1000
    元及2000元之代價，各向伊購買甲基安非他命1 小包及1 中
    包，販毒所得共4000元云云（見偵查卷宗第15、41頁）。惟
    嗣於本院羈押訊問、移審訊問、準備程序及審理時均改稱：
    伊並沒有販賣毒品，實際上沒有「阿弟」這個人，伊係為了
    能夠交保才說賣毒品給「阿弟」等人等語（見本院卷宗第10
    頁反面、第51反面、第126 頁）。況「阿弟」究係何人？真
    實姓名、年籍為何？與被告有何關係？長相、身高等身體特
    徵為何？均未見檢警於製作筆錄時詳實訊（詢）問，亦未見
    被告具體描述，檢警至今亦未查獲「阿弟」及其友人到案說
    明，故是否確有「阿弟」其人，亦非無疑。足見被告於警詢
    時及內勤檢察官訊問時所為販賣甲基安非他命與「阿弟」等
    人之自白，容有瑕疵，尚難盡信。
(四)、復按行為人持有之毒品，是否基於販賣營利之意思而販入，
    攸關應否成立販賣毒品、意圖販賣而持有毒品、甚或單純持
    有毒品罪責之判斷，自應以嚴格之證據予以證明；又持有毒
    品之原因不僅一端，基於販賣營利之目的販入毒品而持有、
    或基於非營利之目的而取得毒品並持有（如供自行施用而購
    入等），皆有可能，如無確切證據，自不得僅憑持有毒品之
    數量多寡及毒品包裝方式等情狀，推定為行為人係基於營利
    目的而販入毒品之論據（最高法院97年度臺上字第6416號、
    98年度臺上字第2210號判決參照）。本件扣案之甲基安非他
    命固經包裝成37包，且區分為小包、中包、大包，總淨重為
    15.75 公克，惟被告販入毒品之目的眾多，除如公訴意旨所
    指供出售牟利外，亦無法排除僅供無償轉讓他人或單純供己
    施用之可能性，揆諸上開說明，自難僅以毒品之數量及包裝
    方式等情狀，據以推定被告有營利之意圖。再觀諸被告於警
    詢時曾供稱：伊購得甲基安非他命後自己回家施用2 包等語
    （見偵查卷宗第14頁），參以卷附鑑定書之鑑定結果，1 小
    包以淨重0.17公克計算（見偵查卷宗第51頁），則被告至少
    1 天可施用淨重0.34公克之甲基安非他命，此亦與卷附行政
    院衛生署管制藥品管理局97年11月7 日管檢字第0970010989
    號函、91年2 月1 日管檢字第102579號函各1 份所載施用甲
    基安非他命最低致死劑量為1 公克、一般毒癮犯對於甲基安
    非他命之每日濫用劑量為0.14至0.41公克等節無違（見本院
    卷宗第147 至149 頁）。是依被告所供稱之施用情形，扣案
    之甲基安非他命至多可供被告施用約40餘日，足見扣案之甲
    基安非他命與個人施用之數量相較，尚非顯不相當，堪信被
    告迭於本院羈押訊問、移審訊問、準備程序及審理時均一致
    供稱：伊係基於供己施用之意思販入甲基安非他命等語，尚
    非無據。另扣案之現金4000元，取得之來源多端，除被告於
    警詢時及內勤檢察官訊問時曾一度供稱係販毒所得外，亦無
    其他積極證據足以證明係販賣甲基安非他命所得之財物，自
    亦無法作為不利被告之認定。
(五)、綜上所述，被告固於警詢時及內勤檢察官訊問時自承販賣甲
    基安非他命與他人，惟除此有瑕疵之自白外，別無購毒者之
    指證、通訊監察譯文、通聯紀錄等其他積極證據足以佐證被
    告販賣第二級毒品犯行；且被告堅稱係基於供己施用之目的
    而販入上開扣案之甲基安非他命，亦查無積極證據足以認定
    被告主觀上有販賣甲基安非他命以牟利之意圖。依檢察官所
    指之證據方法，尚不足以證明上開販賣第二級毒品之犯罪事
    實達無合理懷疑之程度，此外，復查無其他積極證據足資證
    明被告有何販賣第二級毒品犯行，揆諸首開說明，基於「罪
    證有疑，利於被告」之原則，不能證明被告此部分構成犯罪
    ，自應就被告被訴販賣第二級毒品之部分為被告無罪之諭知
    ，以昭慎重。
五、依刑事訴訟法第267 條、第268 條之規定，刑事裁判採訴訟
    主義，法院應就已經起訴及起訴效力所及之犯罪事實全部加
    以審判，將審理結果之裁判主旨記載於判決書之主文欄，以
    回應起訴之請求。故檢察官以實質上一罪起訴者，法院審理
    結果，如認其中一部有罪，他部無罪、免訴或不受理，其判
    決主文固僅須記載有罪部分，以為單一刑罰權之宣示，而就
    其餘部分於理由欄敘明毋庸於主文另行諭知之理由，即為已
    足；但如認為一部應免訴或不受理，他部無罪，則應全部於
    主文內加以記載，始足以表示已就起訴事實全部加以裁判，
    以符訴訟主義之本旨，是法院審理結果認被告被訴販賣毒品
    部分，不成立犯罪，即應就被告被訴持有毒品部分，加以審
    判，如持有毒品部分成立犯罪，就販賣毒品部分，於理由內
    說明不另為無罪之諭知即可；如持有毒品部分，應為不受理
    或免訴之諭知者，除應就販賣部分諭知無罪外，就持有部分
    ，亦應諭知不受理或免訴（最高法院96年度臺非字第129 號
    、96年度臺上字第7106號判決意旨參照）。經查，被告被訴
    販賣第二級毒品之部分，固經本院諭知無罪（如前述），惟
    起訴書犯罪事實欄內，既已敘明被告於98年11月19日15時55
    分許，在臺北縣新莊市○○路564 巷1 弄3 號前為警查獲，
    並為警扣得甲基安非他命37包等情，證據並所犯法條欄內亦
    記載扣案之甲基安非他命用以證明被告持有第二級毒品之事
    實，復敘明被告持有（起訴書誤載為「意圖販賣而持有」）
    甲基安非他命之低度行為，應為販賣甲基安非他命之高度行
    為所吸收，不另論罪，並聲請宣告沒收銷燬扣案之甲基安非
    他命37包，當可認定被告當次持有第二級毒品之犯行同在檢
    察官起訴之範圍內無疑。而被告於98年11月17日13時許，在
    其位於臺北縣新莊市○○○街49號之1 住處內，施用甲基安
    非他命1 次，嗣為警於同年月19日15時許，在臺北縣新莊市
    ○○路564 巷1 弄3 號前查獲之施用第二級毒品犯行，業經
    本院以99年度簡字第357 號判處有期徒刑5 月，並於99年4
    月7 日確定（下稱「前案」）等情，有臺灣高等法院被告前
    案紀錄表、本院99年度簡字第357 號刑事簡易判決書、本院
    函（稿）各1 份在卷可稽（見本院卷宗第136 至137 頁、第
    139 至141 頁、第146 頁）。觀諸本院業已認定被告係於98
    年11月17日12時許購入甲基安非他命（如前述），而前案確
    定判決則係認定被告於98年11月17日13時許施用甲基安非他
    命，堪認本件扣案之甲基安非他命37包均係前案施用後所剩
    餘，前案判決亦於證據並所犯法條欄認定「被告持有毒品之
    低度行為，為施用之高度行為所吸收，不另論罪」，是以被
    告持有本件扣案之第二級毒品之犯行，應為前案施用第二級
    毒品犯行所吸收而不另論罪，亦即2 者間具有吸收犯之實質
    上一罪關係，揆諸前揭說明，本件被告持有第二級毒品之犯
    行，應為前案確定判決之效力所及，被告被訴持有第二級毒
    品之部分自應由本院諭知免訴之判決，以臻適法。
據上論斷，應依刑事訴訟法第301 條第1 項、第302 條第1 款，
判決如主文。
本案經檢察官張世聰到庭執行職務。
中    華    民    國    99    年    4     月    15    日
                  刑事第九庭審判長法  官  白光華
                                  法  官  楊志雄
                                  法  官  賴彥魁
以上正本證明與原本無異。
如不服本判決，應於判決送達後10日內，向本院提出上訴書狀，
並應敘述上訴理由；其未敘述上訴理由者，應於上訴期間屆滿後
20日內向本院補提理由書（均需按他造當事人之人數附繕本），
「切勿逕送上級法院」。
                                  書記官  楊文祥
中    華    民    國    99    年    4     月    15    日

司法院資訊處製作；財團法人民間司法改革基金會備份。
